【裁判字號】    95,訴,582
【裁判日期】    971128
【裁判案由】    偽造文書等
【裁判全文】
臺灣士林地方法院刑事判決               95年度訴字第582號
公  訴  人  臺灣士林地方法院檢察署檢察官
被      告  癸○○
選任辯護人  陳德峰律師
上列被告因違反證券交易法案件，經檢察官提起公訴（93年度偵
字第5208號），本院判決如下：
    主  文
癸○○共同連續已依證券交易法發行有價證券公司之董事，以直
接方式，使公司為不利益之交易，且不合營業常規，致公司遭受
損害，處有期徒刑壹年陸月，併科罰金新臺幣貳佰萬元，罰金如
易服勞役以罰金總額與陸個月之日數比例折算，減為有期徒刑玖
月，併科罰金新臺幣壹佰萬元，罰金如易服勞役以罰金總額與陸
個月之日數比例折算。
    事  實
一、癸○○原為設於臺北市○○區○○路3 段232 號11樓之公開
    發行有價證券之誠瀚數位科技股份有限公司（原名大慶科技
    資訊股份有限公司，以下簡稱誠瀚公司）之董事長兼總經理
    ，為從事業務之人，負有依法或主管機關基於法律所發布之
    命令規定製作傳票及財務報告之義務，其為美化誠瀚公司之
    營業實績，竟與誠瀚公司之經理人子○○、辛○○及己○○
    、會計戊○○及摩奇股份有限公司（以下簡稱摩奇公司）之
    董事長庚○○等人（以上五人均未據起訴）共同基於使誠瀚
    公司為不利益之交易及填製不實之傳票、財務報告之概括犯
    意之聯絡，明知誠瀚公司及摩奇公司並無交易之事實，於其
    任職期間之90年4 月24日，在誠瀚公司內，指示相關承辦人
    員，將誠瀚公司所有如附表一編號一至九所示之貨品分別以
    如附表一編號一至九所示之價格出售予摩奇公司，旋於同日
    即以高於前開出售價格之如附表二編號一至九所示之價格向
    摩奇公司買回，復於90年4 月24日，以如附表二編號十至十
    四所示之價格向摩奇公司購買如附表二編號十至十四所示之
    貨品，旋於90年5 月23日將所購得貨品以低於前開購入價格
    之如附表一編號十至十四所示之價格售回摩奇公司，並利用
    不知情之會計人員填製如附表一及二所示不實內容之統一發
    票及會計傳票作為進出貨憑證，藉以虛增誠瀚公司之銷項及
    進項金額，致誠瀚公司因上開不利益之交易而受有損害，復
    自90年4 月間起至91年3 月間止，連續在誠瀚公司依證券交
    易法第36條應提出於主管機關之財務報告（含年報、半年報
    、季報及月報）內，依據前開不實進銷貨品資料，編列不實
    之資產負債表、損益表、現金流量表、業主權益變動表等財
    務報表，藉此虛增誠瀚公司之營業額而美化誠瀚公司90年度
    之財務報表，然將相關傳票及財務報表送交不知情之會計師
    丁○○、高佩進行查核，使會計師因而出具修正式無保留意
    見之查核報告，致誠瀚公司之財務報告無從呈現實際之財務
    狀況，影響誠瀚公司股東、市場投資人之權益，足生損害於
    誠瀚公司所為會計簿冊、財務報告登載內容及主管機關所為
    公開發行公司管理業務之正確性。
二、案經乙○○、壬○○、丙○○、甲○○訴由法務部調查局臺
    北市調查處報請臺灣臺北地方法院檢察署呈請臺灣高等法院
    檢察署核轉臺灣士林地方法院檢察署檢察官偵查起訴。
    理  由
一、按被告以外之人於審判外之言詞或書面陳述，除有刑事訴訟
    法第159 條之1 至第159 條之4 所規定之情形外，不得作為
    證據；又被告以外之人於審判外之陳述，雖不符同法第159
    條之1 至第159 條之4 之規定，而經當事人於審判程序同意
    作為證據，法院審酌該言詞陳述或書面陳述作成時之情況，
    認為適當者，亦得為證據；又當事人、代理人或辯護人於法
    院調查證據時，知有第159 條第1 項不得為證據之情形，而
    未於言詞辯論終結前聲明異議者，視為有前項之同意，刑事
    訴訟法第159 條第1 項、第159 條之1 、第159 條之2 、第
    19條之3 、第159 條之4 及第159 條之5 分別定有明文。查
    ：(一)本判決所引用之各該被告以外之人所為審判外之陳述以
    及其他書面陳述，雖屬傳聞證據，惟當事人及辯護人於本院
    準備程序及審判期日中均表示無意見而不予爭執，且迄至言
    詞辯論終結前亦未再聲明異議，本院審酌上開證據資料製作
    時之情況，尚無違法不當之瑕疵，亦認為以之作為證據應屬
    適當，依刑事訴訟法第159 條之5 規定，認前揭證據資料均
    有證據能力；(二)事訴訟程式所為通訊監察處分之取證行為，
    具有對人民隱私權等基本權干預之性質，通訊保障及監察法
    對此取證行為，設有程式規範與限制，俾使實施刑事追訴程
    式之公務員有法可循，並兼顧人民權益之保障，從事刑事追
    訴之公務員違反取證規範，從抑制違法偵查之觀點衡量，如
    不分情節，均容許該通訊監察所得資料作為證據使用並不適
    當，固有應否排除其證據能力之問題，然此「證據排除原則
    」之適用，應僅限於有國家機關行為介入之對於人民之監聽
    行為而言，私人監聽之行為，並無公權力介入，則不與焉；
    又依刑法第335 條之1 及通訊保障及監察法第29條第3 款規
    定「監察者為通訊之一方，而非出於不法目的者，不罰」之
    規範目的，通訊之一方私自錄音之取證行為，如非出於不法
    目的，不惟在刑罰規範上屬於阻卻違法之事由，且因屬通訊
    一方基於保全證據之必要所實施之作為，並無國家機關行為
    之介入，當非通訊保障及監察法所規範之行為，要無先聲請
    令狀許可之問題，自亦不發生有類似公務員違法偵查取得證
    據之情形，其所取得之證據應有證據能力（最高法院97年度
    臺上字第560 號判決要旨可資參照）；查告訴人乙○○所提
    出之上開錄音帶及譯文，係由通訊之一方即告訴人乙○○所
    錄製，且告訴人乙○○錄音之目的係為保護自身權益及蒐集
    證據，並非出於不法，而各該對話人於本院審理中亦不否認
    確為其陳述之內容，是該錄音帶及譯文既無國家機關行為之
    參與，揆諸上開說明，自不生是否經由法定程式所取得證據
    之適法性問題，而無證據排除原則之適用，況本件告訴人乙○○依錄音帶所製作之譯文，業經交付錄音帶供被告癸○○
    核對無訛，並經本院於審理中當庭播放相關內容以供被告癸○○及其選任辯護人表示意見，依照上開之說明，本案卷內
    相關之譯文即難認無證據能力，自應得為本案之證據，合先
    敘明。
二、訊據被告癸○○固不否認誠瀚公司與摩奇公司間有如附表一
    及附表二之交易行為，惟矢口否認有何公訴意旨所稱之違反
    證券交易法犯行，辯稱：如附表一及二所示之交易均係由誠
    瀚公司提供原料交由摩奇公司加工所為之相關交易，並無不
    合營業常規之情事，相關財務報告之記載亦無虛偽不實云云
    。經查：
（一）誠瀚公司之前身為大慶科技資訊股份有限公司，於88年1
      2 月23日申報補辦公開發行，並經前財政部證券暨期貨管
      理委員會（以下簡稱證期會）於89年1 月14日同意申報生
      效，復於92年3 月28日申請不繼續公開發行，並經證期會
      92年4 月7 日核准，此有行政院金融監督管理委員會證券
      期貨局96年9 月29日證期一字第0960052738號函在卷可稽
      ，足見誠瀚公司為如附表一及二所示之交易行為之際確為
      依證券交易法公開發行股票之公司；又誠瀚公司與摩奇公
      司間於前揭時地曾為如附表一、二所示之進銷貨乙情，業
      據被告癸○○於本院審理中供明在卷，復經證人子○○、
      辛○○、己○○、戊○○及庚○○分別於偵審中證述在卷
      ，並有附表一、二所示各筆交易之客戶銷貨明細表、廠商
      進料明細表、採購單、收料單、會計傳票、統一發票及誠
      瀚公司之財務報告等影本在卷可稽。
（二）被告癸○○所稱如附表一及二所示之交易均係由誠瀚公司
      提供原料交由摩奇公司加工所為之相關交易乙節，雖經證
      人庚○○於本院97年4 月9 日審理時結證稱：摩奇公司係
      為誠瀚公司做成品加工，其原料係使用誠瀚公司放置在摩
      奇公司倉庫（誠瀚倉）的存貨，由摩奇公司先向誠瀚公司
      採購材料或半成品，加工後再將成品售回誠瀚公司，且誠
      瀚公司有時會先口頭下單再事後補單，所以才會有下單前
      即已完成貨品之情形等語（見本院卷三第64至69頁），然
      證人辛○○於本院97年5 月27日審理中證稱：因為誠瀚公
      司的單子並不緊急，印象中沒有口頭先下單的情形等語（
      見本院卷三第108 頁），而證人庚○○於本院同日審理中
      亦證稱：設於摩奇公司之誠瀚倉內物品為誠瀚公司所有之
      存貨等語，觀諸摩奇公司之登記地址為臺北市○○區○○
      路4 段245 巷32弄42號2 樓之2 ，此有摩奇公司基本資料
      查詢明細（見本院卷三第134 頁）在卷可稽，且摩奇公司
      於90年間所使用發票章上地址為臺北縣五股鄉○○○路46
      號，亦有卷附之統一發票（見本院卷三第135 頁）可參，
      觀諸卷附之誠瀚公司90年度存貨盤點計畫內所附之存貨配
      置圖（見本院卷三第143 頁）所載內容，誠瀚公司之存貨
      係分別存放於北投倉及位於承德路之摩奇倉，足見被告癸○○所稱誠瀚公司以其存貨供作原料委請摩奇公司代工乙
      情，委不足採信。
（三）又證人戊○○於本院97年4 月9 日審理中結證稱：誠瀚公
      司與摩奇公司間交易貨品之品號，頭三碼為「080 、008
      、070 」係原料之代碼，頭三碼為「005 」係半成品之代
      碼，而頭三碼為「000 」則屬成品之代碼等語（見本院卷
      三第42頁），另依如附表一及二所示之客戶銷售明細表及
      採購單上所載內容，誠瀚公司各筆交易所售出及購入貨品
      之品號頭三碼均屬相同，品名亦屬相同，且有於同日為售
      出及販入之情形，觀諸證人子○○於偵查中證稱：原料加
      工為成品，有零件者尚須一週，無零件者，至少需時二至
      三週，成品包裝及半成品加工約一至二日，原料加工須二
      至三週等語，參以證人己○○及辛○○於本院96年9 月3
      日審理中均證稱：誠瀚公司將原料或半成品出售予摩奇公
      司進行加工後所買回成品之品名與原出售物品之品名應該
      不會相同等語，足見如附表一及二所示各筆交易應為同一
      貨品之交易，而非原料委外加工後買回所致；又誠瀚公司
      與摩奇公司間所為如附表一及二所示各筆交易，或係低價
      售出後以高價買回，或係高價購入後以低價賣出，是各該
      交易顯不符合營業常規。
（四）如附表二編號1 至14所示各該交易之採購單上分別經被告
      癸○○及證人己○○、子○○、辛○○簽名，業據被告癸○○於偵審中供明在卷，且經證人己○○、子○○及辛○○結證在卷；而證人己○○於警詢及本院97年4 月9 日審
      理中證稱：誠瀚公司採購金額達20萬元以上須經被告癸○○簽名認可，僅誠瀚公司公司高層即董事長及總經理才有
      權決定是否出售公司存貨等語（見偵一卷第83頁背面、本
      院卷三第49、52頁），另證人辛○○亦於本院96年9 月3
      日審理中證稱：誠瀚公司之銷售及採購業務最高主管均為
      被告癸○○等語（見本院卷二第30頁），是被告癸○○就
      如附表一及二所示各筆交易情形，尚難推諉不知；又依告
      訴人乙○○於96年10月23日所提供其與證人己○○、子○○、辛○○及戊○○之電話錄音內容譯文觀之，證人子○○稱：上開交易為會計上純作帳，實際上並未出貨，係經
      證人己○○表示會交被告癸○○之簽核，始於上開交易之
      採購單上簽名（見本院卷二第56頁）等語，證人己○○亦
      稱：前開交易係為美化財務報表以虛偽交易，而將存貨變
      成應收帳款（見本院卷二第58頁）等語，證人辛○○則稱
      ：誠瀚公司與摩奇公司間之交易，其係受被告癸○○之指
      示，在證人己○○拿來的採購單上簽名（見本院卷二第60
      頁）等語，另證人戊○○稱：上開交易係為沖銷應收帳款
      及應付帳款之虛偽交易，並無真正之存貨及現金流動（見
      本院卷二第61頁）等語，足見證人子○○、辛○○、己○○及戊○○與被告癸○○間就上開非常規交易行為，自難
      謂無犯意聯絡及行為分擔。
    綜上所述，被告癸○○上開所辯，均屬事後卸責之詞，不足
    採信。本件事證明確，被告癸○○犯行堪予認定，應予依法
    論科。
三、按刑法部分條文業於94年1 月7 日修正，並自95年7 月1日
    施行，而同於95年7 月1 日施行之刑法第2 條規定，係關於
    新舊法比較適用之準據法，其本身無關行為可罰性要件之變
    更，故於95年7 月1 日前揭法律修正施行後，如有涉及比較
    新舊法之問題，即應逕依修正後刑法第2 條第1 項規定，為
    「從舊從輕」之比較（最高法院95年度第8 次刑事庭會議決
    議意旨可資參照），查本件被告癸○○之上開行為至遲於91
    年3 月間完成，是本件被告癸○○行為後，法律已有變更；
    又修正前刑法第28條規定為：「二人以上共同實施犯罪之行
    為者，皆為正犯」，而修正後第28條規定為：「二人以上共
    同實行犯罪之行為者，皆為正犯」，揆諸本條修正理由，係
    界定共同正犯參與類型，而將陰謀共同正犯及預備共同正犯
    排除於修正後條文所規定之正犯之外，足見修正後共同正犯
    之可罰性要件之範圍業經限縮，乃屬行為可罰性要件之變更
    ，自應比較新舊法，經比較修正前後規定之結果，應認修正
    後之法律並非較有利於被告，依修正後刑法第2 條第1 項之
    規定，自應適用行為時之法律即修正前刑法第28條之規定論
    以共同正犯；而93年4 月28日修正前證券交易法第171 條、
    第17 4條第1 項之法定刑分別為「七年以下有期徒刑，得併
    科新臺幣三百萬元以下罰金」、「五年以下有期徒刑、拘役
    或科或併科新臺幣二百四十萬元以下罰金」，然被告癸○○
    行為時之刑法第33條第5 款規定罰金最低額為銀元一元，且
    依罰金罰鍰提高標準條例第1 條之規定，將上開罰金之原定
    數額最高得提高為十倍，是癸○○行為時之所得科處之罰金
    刑，經折算為新臺幣後，最高額為新臺幣三百萬元及二百四
    十萬元，最低額為新臺幣三元；惟依95年6 月14日增訂公布
    之刑法施行法第1 條之1 規定：「中華民國九十四年一月七
    日刑法修正施行後，刑法分則編所定罰金之貨幣單位為新臺
    幣；九十四年一月七日刑法修正時，刑法分則編未修正之條
    文定有罰金者，自九十四年一月七日刑法修正施行後，就其
    所定數額提高為三十倍。但七十二年六月二十六日至九十四
    年一月七日新增或修正之條文，就其所定數額提高為三倍。
    」，且依95年7 月1 日施行之刑法第33條第5 款之規定罰金
    最低額為新臺幣一千元，是被告癸○○上開行為所得科處之
    罰金刑，最高額為新臺幣三百萬元及二百四十萬元，最低額
    為新臺幣一千元，經比較修正前後規定之結果，應認修正後
    之法律並非較有利於被告，依修正後刑法第2 條第1 項之規
    定，自應適用行為時之法律即修正前之規定論處；又被告癸○○行為時之刑法第31條第1 項規定：「因身分或其他特定
    關係成立之罪，其共同實施或教唆幫助者，雖無特定關係，
    仍以共犯論。」，惟95年7 月1 日施行之刑法第31條第1 項
    則規定：「因身分或其他特定關係成立之罪，其共同實行、
    教唆或幫助者，雖無特定關係，仍以正犯或共犯論。但得減
    輕其刑。」，其與摩奇公司之庚○○間就上開違反93年4 月
    28 日 修正前證券交易法第171 條第2 款之犯行，經比較修
    正前後規定之結果，雖均構成共犯，然依該等法律效果觀之
    ，應認修正後之法律較有利於被告，依修正後刑法第2 條第
    1 項但書之規定，自應適用有利於行為人之法律即修正後之
    刑法第31條第1 項規定；又刑法第56條連續犯之規定，業於
    94年2 月2 日修正公布刪除，並於95年7 月1 日施行，則被
    告癸○○之上開違反證券交易法犯行，因行為後新法業已刪
    除連續犯之規定，此刪除雖非犯罪構成要件之變更，但顯已
    影響行為人刑罰之法律效果，自屬法律有變更，經比較修正
    前後規定之結果，應認以修正前之法律較有利於被告，依修
    正後刑法第2 條第1 項前段之規定，自應適用較有利於行為
    人之法律即修正前之刑法第56條規定論以連續犯（最高法院
    95年第8 次刑事庭會議決議參照）；另刑法第55條牽連犯之
    規定業經刪除，並自95年7 月1 日施行，故犯一罪而其方法
    或結果之行為犯他罪名者，依修正前刑法第55條後段規定，
    屬牽連犯，應從一重處斷，但依修正後刑法第55條規定，已
    無牽連犯可資適用，即應將各該犯行以數罪併合處罰，經比
    較修正前後規定之結果，應認修正後之法律並非較有利於被
    告，依修正後刑法第2 條第1 項之規定，自應適用行為時之
    法律即修正前之刑法第55條之規定論以牽連犯，是依上開事
    項予以綜合比較之結果，應認修正後之法律並非較有利於被
    告，依修正後刑法第2 條第1 項之規定，自應整體適用行為
    時之法律即修正前刑法之規定論處。
四、按商業會計法所稱之商業會計憑證，分為原始憑證及記帳憑
    證，所謂原始憑證，係指證明事項之經過，而為造具記帳憑
    證所根據之憑證，計有外來憑證、對外憑證、內部憑證三類
    ，另記帳憑證則係指證明處理會計事項人員之責任而為記帳
    所根據之憑證而言，有收入傳票、支出傳票及轉帳傳票三類
    ，此觀諸商業會計法第15條、第16條、第17條規定自明；次
    按，營利事業銷貨統一發票，係營業人依營業稅法規定於銷
    售貨物或勞務時，開立並交付予買受人之交易憑證，足以證
    明會計事項之經過，應屬商業會計法所稱之會計憑證（最高
    法院87年度臺非字第389 號判決參照）。查被告癸○○原係
    發行人誠瀚公司之董事長兼總經理，當屬公司法第8 條所規
    定之公司負責人，亦為商業會計法所稱之商業負責人，而證
    券交易法第171 條及第174 條業於93年4 月28日修正公布，
    另證券交易法第171 條復於95年5 月30日修正公布，並自95
    年7 月1 日施行，而本件被告癸○○之上開犯行則於91年3
    月間即完成，是被告癸○○行為後，法律已有變更，經比較
    修正前後規定之結果，就證券交易法第171 條第1 項第2款
    之法定刑由「七年以下有期徒刑，得併科新臺幣三百萬元以
    下罰金」提高為「三年以上十年以下有期徒刑，得併科新臺
    幣一千萬元以上二億元以下罰金」，另就證券交易法第174
    條第1 項第5 款之法定刑則由「五年以下有期徒刑、拘役或
    科或併科新臺幣二百四十萬元以下罰金」提高為「一年以上
    七年以下有期徒刑，得併科新臺幣二千萬元以下罰金」，應
    以修正前之法律較有利於被告，依刑法第2 條第1 項之規定
    ，自應適用行為時之法律即93年4 月28日修正前之證券交易
    法規定加以處罰。核被告癸○○所為如附表一及二所示之交
    易行為，係犯93年4 月28日修正前之證券交易法第171 條第
    2 款之罪；又被告癸○○為發行人誠瀚公司之董事長，負有
    依法或主管機關基於法律所發布之命令規定製作傳票及財務
    報告之義務，是誠瀚公司就如附表一及二所示之交易製作不
    實之統一發票及財務報告，係違反修正前證券交易法第174
    條第1 項第5 款之規定，而被告癸○○則應依證券交易法第
    179 條之規定處斷。又證券交易法係針對發行有價證券之公
    司加以規範，93年4 月28日修正前之證券交易法第171 條第
    2 款之罪，原即含有背信之本質，而93年4 月28日修正前之
    證券交易法第174 條第1 項第5 款之罪，亦含有業務上登載
    不實會計憑證之本質，是被告癸○○所涉上開違反證券交易
    法之行為，自不應再論以刑法第342 條第1 項之背信罪、刑
    法第216 條、第215 條之行使業務上登載不實文書罪及商業
    會計法第71條第1 款之填製不實會計憑證罪。公訴意旨認應
    另論以刑法第342 條第1 項之背信罪及商業會計法第71條第
    1 款之填製不實會計憑證罪嫌，復未適用證券交易法第179
    條，尚有未洽；又公訴意旨原認被告癸○○所為僅係犯刑法
    第216 條、第210 條行使偽造私文書罪嫌，然此部分亦經檢
    察官以補充理由書予以更正，並經本院於審理程序中將上開
    應適用法條告知被告癸○○及其選任辯護人併予辯論，本院
    自得加以審究而毋庸變更起訴法條。又其與誠瀚公司之經理
    人己○○、辛○○及子○○、受僱人戊○○及摩奇公司之負
    責人庚○○就上開違反93年4 月28日修正前證券交易法第17
    1 條第2 款、第174 條第1 項第5 款之犯行，分別有犯意聯
    絡及行為分擔，均為共同正犯；又摩奇公司之庚○○雖非誠
    瀚公司董事、監察人、經理人或受僱人，然其與誠瀚公司之
    負責人即被告癸○○共同實施本件違反證券交易法犯行，應
    依修正前刑法第31條第1 項之規定以共同正犯論之。又其利
    用不知情之會計人員製作不實之會計憑證及財務報表，均為
    間接正犯。又其先後為如附表一及二所示之非常規交易犯行
    ，時間緊接，方法相同，所犯為構成要件相同之罪名，顯係
    基於概括犯意而為之，為連續犯，應依修正前刑法第56條之
    規定論以一罪，並加重其刑；另被告癸○○所犯上開各罪間
    ，有方法、結果之牽連關係，為牽連犯，應依修正前之刑法
    第55條規定從一重之違反93年4 月28日修正前證券交易法第
    171 條第2 款之罪處斷。爰審酌被告癸○○未曾受有期徒刑
    以上刑之宣告，此有臺灣高等法院被告前案紀錄表在卷可參
    ，其身為公開發行公司之董事長兼總經理，本應謀求公司及
    股東之最大福祉，竟以不合營業常規之交易虛增誠瀚公司之
    營業實績，影響公司股東、市場投資人之權益及主管機關所
    為公司資產、信用之評估，足生損害於誠瀚公司會計簿冊及
    財務報告登載之正確性，復於犯後猶狡詞卸責，及其品行、
    犯罪之動機、目的、手段、所生危害、所得利益及犯罪後態
    度等一切情狀，量處如主文所示之刑，並就罰金部分諭知易
    服勞役之折算標準。又被告癸○○行為時之刑法第42條第2
    項、第3 項規定：「易服勞役以一元以上三元以下折算一日
    。但勞役期間不得逾六個月。」、「罰金總額折算逾六個月
    之日數者，以罰金總額與六個月之日數比例折算」，且依修
    正前罰金罰鍰提高標準條例第2 條前段（現已刪除）之規定
    ，將上開易服勞役之折算標準就其原定數額提高為一百倍折
    算一日，是被告癸○○行為時之易服勞役折算標準，應以銀
    元一百元至三百元折算一日，經折算為新臺幣後，應以新臺
    幣三百元至九百元折算為一日，惟95年7 月1 日施行之刑法
    第42條第3 項、第5 項前段則規定：「易服勞役以新臺幣一
    千元、二千元或三千元折算一日。但勞役期限不得逾一年」
    、「罰金總額折算逾一年之日數者，以罰金總額與一年之日
    數比例折算」，經比較修正前後規定之結果，本件被告癸○○所量處之罰金總額，經以新臺幣三千元折算一日之結果仍
    逾六個月之日數，應認修正前之法律較有利於被告，依修正
    後刑法第2 條第1 項之規定，自應適用最有利於行為人之法
    律即修正前之刑法第42條第3 項前段規定，定其折算標準。
    又被告癸○○所為本件違反證券交易法犯行，業經本院於95
    年12月5 日發布通緝在案，並於95年12月6 日為警緝獲到案
    ，而中華民國96年罪犯減刑條例係於96年7 月16日施行，是
    被告癸○○通緝及緝獲時間均在該條例施行之前；又該條例
    施行前，經通緝而未於中華民國96年12月31日以前自動歸案
    接受偵查、審判或執行者，不得依該條例減刑，中華民國96
    年罪犯減刑條例第5 條定有明文，而該條立法理由謂：「一
    、按通緝犯乃惡意逃避法律制裁，本無接受裁判及悔改之意
    ，如嗣後經逮捕到案仍施予減刑，不啻有鼓勵民眾藐視法律
    之誤識，且對本條例施行前，因不知政府即將辦理減刑而自
    動到案服刑完畢之受刑人，因無法享受減刑寬典，尤難謂平
    。為維護法律尊嚴及消弭上述不公平現象，爰定明依本條例
    應減刑之通緝犯須於一定期限內自動歸案接受偵查、審判或
    執行，始能獲邀減刑寬典。二、將自動歸案截止日期定為96
    年12月31日，以免案件遷延，喪失減刑鼓勵犯罪人早日更生
    之美意。」，由此可知上開減刑條例第5 條之適用時機，限
    於「96年7 月15日以前（包含當日）」經通緝，未於「96年
    7 月16日施行起至96年12月31日以前（包含當日）」自動歸
    案，才不得依本條例減刑，且依該條文之規定，係鼓勵通緝
    犯應儘快自動歸案接受偵查、審判或執行，如未於96 年12
    月31日以前自動歸案接受偵查、審判或執行，即不得依該條
    例減刑，是除鼓勵通緝犯自動歸案外，實亦有失權之效果，
    從而條文之解釋自應採限縮解釋，僅就條文所明定之情形予
    以適用，是該條例施行前經通緝者，而於96年7 月16 日 該
    條例施行前即遭逮捕者，並未明定不得減刑，自不得逕以條
    文之擴張解釋剝奪被通緝人受減刑寬典之機會，而應回歸減
    刑條例第2 條之「原則減刑，例外不減刑」之原則，予以減
    刑（臺灣高等法院暨所屬法院96年法律座談會刑事類提案第
    39號參照），則被告癸○○所為本件違反證券交易法犯行，
    其犯罪時間均係在民國96年4 月24日以前，且宣告刑未逾有
    期徒刑一年六月，自應依中華民國96年罪犯減刑條例第2 條
    第1 項第3 款及第3 條第1 項第10款之規定，減其宣告刑二
    分之一，而諭知如主文所示之減得之刑，並諭知易服勞役之
    折算標準。
據上論斷，應依刑事訴訟法第299 條第1 項前段，93年4 月28日
修正前證券交易法第171 條第2 款、第174 條第1 項第5 款，證
券交易法第179 條，刑法第11條前段、第2 條第1 項前段，修正
前刑法第28條、第31條第1 項、第56條、第55條、第42條第2 項
、第3 項，中華民國九十六年罪犯減刑條例第2 條第1 項第3 款
、第7 條，判決如主文。
本案經檢察官鄭富城到庭執行職務。
中    華    民    國    97    年    11    月    28    日
                  刑事第五庭  審判長  法  官  李育仁
                                      法  官  孫曉青
                                      法  官  黃雅君
以上正本證明與原本無異。
如不服本判決，應於判決送達後10日內，向本院提出上訴狀。
                                      書記官  簡湘雲
中    華    民    國    97    年    12    月    24    日
附錄本案論罪科刑法條全文：
93年4 月28日修正前之證券交易法第171 條第2 款
有左列情事之一者，處七年以下有期徒刑，得併科新臺幣三百萬
元以下罰金：
  一  違反第二十條第一項、第一百五十五條第一項、第二項或
      第一百五十七條之一第一項之規定者。
  二  已依本法發行有價證券公司之董事、監察人、經理人或受
      僱人，以直接或間接方式，使公司為不利益之交易，且不
      合營業常規，致公司遭受損害者。
93年4 月28日修正前之證券交易法第174條第1項第5款
有左列情事之一者，處五年以下有期徒刑、拘役或科或併科新臺
幣二百四十萬元以下罰金：
  一  於依本法第三十條、第四十四條第一項至第三項或第九十
      三條規定之申請事項為虛偽之記載者。
  二  對有價證券之行情或認募核准之重要事項為虛偽之記載而
      散布於眾者。
  三  發行人或其負責人、職員有第三十二條第一項之情事，而
      無同條第二項免責事由者。
  四  發行人或其關係人、證券商或其委託人、證券商同業公會
      、證券交易所或第十八條所定之事業，對於主管機關命令
      提出之帳簿、表冊、文件或其他參考或報告資料之內容有
      虛偽之記載者。
  五  發行人、證券商、證券商同業公會、證券交易所或第十八
      條所定之事業，於依法或主管機關基於法律所發布之命令
      規定之帳簿、表冊、傳票、財務報告或其他有關業務文件
      之內容有虛偽之記載者。
  六  就發行人或某種有價證券之交易，依據不實之資料，作投
      資上之判斷，而以報刊、文書、廣播、電影或其他方法表
      示之者。
  七  會計師或律師，於查核公司有關證券交易之契約、報告書
      或證明文件時，為不實之簽證者。
主管機關對於前項第七款之情事，得予以停止執行簽證工作之處
分。
證券交易法第179 條
法人違反本法之規定者，依本章各條之規定處罰其為行為之負責
人。
附表一：
 ┌─────────────────────────────────────────────────────────────────┐
 │                                      客戶銷售明細表                                                                              │
 ├──┬────┬───────┬──────────────┬────┬─────┬─────────┬─────┬───────┤
 │編號│銷貨日期│    品號      │           品名             │  數量  │ 銷貨單價 │    銷貨金額      │   傳票   │  發票        │
 ├──┼────┼───────┼──────────────┼────┼─────┼─────────┼─────┼───────┤
 │ 1  │90.4.24 │000-00000-000 │     AMIC Ｚ000000 000K      │  12,458│     24.74│           308,245│ TR000012 │FL00000000    │
 ├──┼────┼───────┼──────────────┼────┼─────┼─────────┤          │              │
 │ 2  │90.4.24 │000-00000-000 │  IC FD6608 10/100 DUAL SP  │    813 │    190.00│           154,470│          │              │
 ├──┼────┼───────┼──────────────┼────┼─────┼─────────┤          │              │
 │ 3  │90.4.24 │000-00000-000 │  PIC16C56-RC/P DIP 18PIN   │   8,003│     40.80│           326,491│          │              │
 ├──┼────┼───────┼──────────────┼────┼─────┼─────────┤          │              │
 │ 4  │90.4.24 │000-00000-000 │  EPST-01 100PIN SCSI CON   │   1,989│    164.23│           326,651│          │              │
 ├──┼────┼───────┼──────────────┼────┼─────┼─────────┤          │              │
 │ 5  │90.4.24 │000-00000-000 │       FEH-505 PA           │    500 │  2,310.20│         1,155,101│          │              │
 ├──┼────┼───────┼──────────────┼────┼─────┼─────────┤          │              │
 │ 6  │90.4.24 │000-00000-000 │FES-8200 PCB Assembly 標準包│   1,665│    815.87│         1,358,430│          │              │
 ├──┼────┼───────┼──────────────┼────┼─────┼─────────┤          │              │
 │ 7  │90.4.24 │000-00000-000 │      LEENET-C2 PA          │   1,759│    186.31│           327,721│          │              │
 ├──┼────┼───────┼──────────────┼────┼─────┼─────────┤          │              │
 │ 8  │90.4.24 │000-00000-000 │        FES-8200            │    365 │    886.03│           323,401│          │              │
 ├──┼────┼───────┼──────────────┼────┼─────┼─────────┤          │              │
 │ 9  │90.4.24 │000-00000-000 │      BRIDGE-888 PA         │    495 │    754.71│           373,580│          │              │
 ├──┼────┼───────┼──────────────┼────┼─────┼─────────┼─────┼───────┤
 │ 10 │90.5.23 │000-00000-000 │MX98803AFC PQFQ160 PIN L    │  12,927│    200.00│         2,585,400│TR000010  │GJ00000000    │
 ├──┼────┼───────┼──────────────┼────┼─────┼─────────┤          │              │
 │ 11 │90.5.23 │000-00000-000 │      LEENET-M2 PA          │   1,211│    293.37│           355,277│          │              │
 ├──┼────┼───────┼──────────────┼────┼─────┼─────────┤          │              │
 │ 12 │90.5.23 │000-00000-000 │         E440-C             │    990 │    413.50│           409,365│          │              │
 ├──┼────┼───────┼──────────────┼────┼─────┼─────────┤          │              │
 │ 13 │90.5.23 │000-00000-000 │   (MACT-1)PCI 10BASE-T A   │   2,248│    161.88│           363,913│          │              │
 ├──┼────┼───────┼──────────────┼────┼─────┼─────────┤          │              │
 │ 14 │90.5.23 │000-00000-000 │      LEEHUB-9DAS           │    160 │  1,831.13│           292,980│          │              │
 ├──┼────┼───────┼──────────────┼────┼─────┼─────────┤          │              │
 │    │        │              │                            │        │          │         8,661,025│          │              │
 └──┴────┴───────┴──────────────┴────┴─────┴─────────┴─────┴───────┘
附表二：
 ┌───────────────────────────────────────────────────────┬─────────────────────────────────────┬────┬─────┐
 │                                                                   採購單                                     │                                         收料單                           │        │          │
 ├──┬────┬────┬─────┬───────┬────────────┬────┬────┬─────┼────┬──────┬───────┬────────────┬────┤ 傳票   │發票      │
 │編號│採購日期│交貨日  │  採購單號│      品號    │           品名         │  數量  │進貨單價│ 進貨金額 │收料日期│  收料單號  │      品號    │           品名         │  數量  │        │          │
 ├──┼────┼────┼─────┼───────┼────────────┼────┼────┼─────┼────┼──────┼───────┼────────────┼────┼────┼─────┤
 │ 1  │        │        │          │000-00000-000 │AMIC Ｚ000000 000K       │  12,458│    250 │ 3,114,500│90.4.25 │000-000000 (│000-00000-000 │AMIC Ｚ000000 000K       │  12,458│TR000011│FJ00000000│
 │    │        │        │          │              │                        │        │        │          │        │000-000000) │              │                        │        │        │          │
 ├──┤        │        │          ├───────┼────────────┼────┼────┼─────┼────┼──────┼───────┼────────────┼────┤        │          │
 │ 2  │        │        │          │000-00000-000 │IC FD6608 10/100 DUAL SP│    813 │    500 │   406,500│90.4.25 │000-000000 (│000-00000-000 │IC FD6608 10/100 DUAL SP│    813 │        │          │
 │    │        │        │          │              │                        │        │        │          │        │000-000000) │              │                        │        │        │          │
 ├──┤        │        │          ├───────┼────────────┼────┼────┼─────┼────┼──────┼───────┼────────────┼────┤        │          │
 │ 3  │        │        │          │000-00000-000 │PIC16C56-RC/P DIP 18PIN │   8,003│    200 │ 1,600,600│90.4.25 │000-000000 (│000-00000-000 │PIC16C56-RC/P DIP 18PIN │   8,003│        │          │
 │    │        │        │          │              │                        │        │        │          │        │000-000000) │              │                        │        │        │          │
 ├──┤90.4.24 │90.4.24 │000-000000├───────┼────────────┼────┼────┼─────┼────┼──────┼───────┼────────────┼────┤        ├─────┤
 │ 4  │        │        │          │000-00000-000 │EPST-01 100PIN SCSI CON │   1,989│    500 │   994,500│90.4.25 │000-000000 (│000-00000-000 │EPST-01 100PIN SCSI CON │   1,989│        │FJ00000000│
 │    │        │        │          │              │                        │        │        │          │        │000-000000) │              │                        │        │        │          │
 ├──┤        │        │          ├───────┼────────────┼────┼────┼─────┼────┼──────┼───────┼────────────┼────┤        │          │
 │ 5  │        │        │          │000-00000-000 │ FEH-505 PA             │    500 │  5,000 │ 2,500,000│90.4.25 │000-000000 (│000-00000-000 │FEH-505 PA              │    500 │        │          │
 │    │        │        │          │              │                        │        │        │          │        │000-000000) │              │                        │        │        │          │
 ├──┤        │        │          ├───────┼────────────┼────┼────┼─────┼────┼──────┼───────┼────────────┼────┤        │          │
 │ 6  │        │        │          │000-00000-000 │FES-8200 PCB Assembly 標│   1,665│  1,600 │ 2,664,000│90.4.25 │000-000000 (│000-00000-000 │FES-8200 PCB Assembly 標│   1,665│        │          │
 │    │        │        │          │              │準包                    │        │        │          │        │000-000000) │              │準包                    │        │        │          │
 ├──┼────┼────┼─────┼───────┼────────────┼────┼────┼─────┼────┼──────┼───────┼────────────┼────┼────┼─────┤
 │ 7  │        │        │          │000-00000-000 │LEENET-C2 PA            │   1,759│    500 │   879,500│90.5.23 │000-000000  │000-00000-000 │LEENET-C2 PA            │   1,759│TR000004│GG00000000│
 ├──┤        │        │          ├───────┼────────────┼────┼────┼─────┼────┼──────┼───────┼────────────┼────┤        │          │
 │ 8  │        │        │          │000-00000-000 │FES-8200                │    365 │  2,000 │   730,000│90.5.23 │000-000000  │000-00000-000 │FES-8200                │    365 │        │          │
 ├──┤        │        │          ├───────┼────────────┼────┼────┼─────┼────┼──────┼───────┼────────────┼────┤        │          │
 │ 9  │        │        │          │000-00000-000 │BRIDGE-888 PA           │    495 │  2,000 │   990,000│90.5.23 │000-000000  │000-00000-000 │BRIDGE-888 PA           │    495 │        │          │
 ├──┤90.4.24 │90.05.10│000-000000├───────┼────────────┼────┼────┼─────┼────┼──────┼───────┼────────────┼────┼────┼─────┤
 │    │        │        │          │              │                        │        │        │          │90.5.30 │000-000000  │000-00000-000 │MX98803AFC PQFQ160 PIN L│  5,500 │TR000014│GG00000000│
 │    │        │        │          │              │                        │        │        │          ├────┼──────┼───────┼────────────┼────┼────┼─────┤
 │ 10 │        │        │          │000-00000-000 │MX98803AFC PQFQ160 PIN L│  12,927│    600 │7,756,200 │90.6.4  │000-000000  │000-00000-000 │MX98803AFC PQFQ160 PIN L│  4,500 │TR000001│GG00000000│
 │    │        │        │          │              │                        │        │        │          ├────┼──────┼───────┼────────────┼────┤        ├─────┤
 │    │        │        │          │              │                        │        │        │          │90.6.6  │000-000000  │000-00000-000 │MX98803AFC PQFQ160 PIN L│  1,800 │        │GG00000000│
 │    │        │        │          │              │                        │        │        │          ├────┼──────┼───────┼────────────┼────┼────┼─────┤
 │    │        │        │          │              │                        │        │        │          │90.6.13 │000-000000  │000-00000-000 │MX98803AFC PQFQ160 PIN L│  1,127 │TR000009│GG00000000│
 ├──┼────┼────┼─────┼───────┼────────────┼────┼────┼─────┼────┼──────┼───────┼────────────┼────┼────┼─────┤
 │ 11 │        │        │          │000-00000-000 │E440-C                  │    990 │   1,000│   990,000│90.6.15 │000-000000  │000-00000-000 │E440-C                  │    990 │TR000002│GG00000000│
 ├──┤        │        │          ├───────┼────────────┼────┼────┼─────┼────┼──────┼───────┼────────────┼────┤        │          │
 │ 12 │        │        │          │000-00000-000 │(MACT-1)PCI 10BASE-T A  │   2,248│     500│ 1,124,000│90.6.15 │000-000000  │000-00000-000 │(MACT-1)PCI 10BASE-T A  │   2,248│        │          │
 ├──┤90.4.24 │90.6.05 │000-000000├───────┼────────────┼────┼────┼─────┼────┼──────┼───────┼────────────┼────┤        │          │
 │ 13 │        │        │          │000-00000-000 │LEEHUB-9DAS             │    160 │   3,000│   480,000│90.6.15 │000-000000  │000-00000-000 │LEEHUB-9DAS             │    160 │        │          │
 ├──┤        │        │          ├───────┼────────────┼────┼────┼─────┼────┼──────┼───────┼────────────┼────┼────┼─────┤
 │ 14 │        │        │          │000-00000-000 │LEENET-M2PA             │   1,211│   1,000│ 1,211,000│90.6.13 │000-000000  │000-00000-000 │LEENET-M2 PA            │   1,211│TR00009 │GG00000000│
 └──┴────┴────┴─────┴───────┴────────────┴────┴────┴─────┴────┴──────┴───────┴────────────┴────┴────┴─────┘


司法院資訊處製作；財團法人民間司法改革基金會備份。
